【裁判字號】    92,交聲,874
【裁判日期】    920912
【裁判案由】    交管條例聲異
【裁判全文】
臺灣板橋地方法院交通事件裁定
    原處分機關  交通部公路總局臺北區監理所
    異  議  人
    即受處分人  亞年實業有限公司
    法定代理人  鍾龍
右列異議人因違反道路交通管理處罰條例案件，對於交通部公路總局臺北區監理所分
別於民國九十二年四月十八日、九十二年四月二十九日所為之處分（原處分案號：北
監自裁字裁四○－Ｄ九Ｂ三二四八二號、北監自裁字裁四○－Ｄ一Ａ七六二二二一
號），聲明異議，本院裁定如左：
    主  文
異議駁回。
    理  由
一、按汽車裝載貨物超過核定之總重量、總聯結車重者，處汽車所有人罰鍰，並記汽
    車違規紀錄一次，其應歸責於汽車駕駛人時，除依第三項處汽車駕駛人罰鍰及依
    第六十三條第一項第二款記點外，汽車所有人仍應記該汽車違規紀錄一次。有前
    項規定之情形者，應責令改正或當場禁止通行，並處新臺幣一萬元罰鍰，超載十
    公噸以下者，以總超載部分，每一公噸加罰新臺幣一千元；超載逾十公噸至二十
    公噸以下者，以總超載部分，每一公噸加罰新臺幣二千元；超載逾二十公噸至三
    十公噸以下者，以總超載部分，每一公噸加罰新臺幣三千元；超載逾三十公噸者
    ，以總超載部分，每一公噸加罰新臺幣五千元。未滿一公噸以一公噸計算，道路
    交通管理處罰條例第二十九條之二第一項、第三項定有明文。
二、異議意旨略以：本件受處分人即異議人亞年實業有限公司所有之由（一）邱水連
    駕駛八Ｕ－七號自用一般大貨車，於民國九十二年四月二日十五時十二分許
    ，行經桃園縣龜山鄉○○路時，因該混凝土攪拌車載運混凝土，出貨單重量為二
    十六點八五噸，核重為二十一噸，超載五點八五噸之違規事實。以及由（二）鄭
    清城駕駛八Ｕ─六五號自用一般大貨車，於民國九十二年三月一日九時二十五
    分許，行經桃園縣平鎮市○○路時，因該混凝土攪拌車載運混凝土，出貨單重量
    為二十六點六九噸，核重為二十一噸，超載五點六九噸之違規事實。分別有桃園
    縣警察局桃警局交字第Ｄ九Ｂ三二四八二號、桃警局交字第Ｄ一Ａ七六二二二
    一號舉發違反道路交通管理事件通知單影本附卷可稽，遂分別處異議人罰鍰一萬
    二千元，並記汽車違規紀錄一次；罰鍰一萬一千元，並記汽車違規紀錄一次。異
    議人辯稱：依交通部交路字第九一五一九八號函示，於九十三年五月三
    十一日前仍依現行之規定作為裝載及取締標準，即依交通部八十一年三月二十日
    交路八十一字第○一○三七六號函，於八十一年十二月三十一日以前登檢領照之
    大型混凝土攪拌車容許裝載容積以六立方米為上限，本件異議人裝載之容積確僅
    六點立方米，依現行取締作業標準，並無超載等語。
三、經查：依交通部八十一年三月二十日交路八十一字第○一○三七六號函示，於八
    十一年十二月三十一日以前登檢領照之大型混凝土攪拌車，其係前、後雙軸式者
    ，容許裝載容積自八十二年一月一日起以裝載六立方公尺為上限。並依交通部九
    十一年五月二十八日交路字第九一五一九八號函示，於九十三年五月三
    十一日前仍依現行之規定作為裝載及取締標準，固有上開二函文在卷可憑，惟依
    上開八十一字第○一○三七六號函示，混凝土攪拌車之取締方式如左：１、取締
    時如駕駛人能提供送貨單則以該送貨單所填載之混凝土數量認定，經認定符合前
    述（二）項規定之容積，即予放行。２、如駕駛人無法提供送貨單，或疑其送貨
    單所填之數量實際裝載數量時，則予以過磅，過磅得之實際總重量若超過「最大
    容許總重量」即予舉發。３、前款「最大容許總重量」計算方式如左：容許裝載
    容積乘以二．三（比重）再加上空車重量（行車執照已載明）等於「最大容許總
    重量」；又前述最大容許總重量之計算方式，其空車重量係以行車執照上所載明
    者為準，此於前述函示中已有載明。換言之，駕駛人縱能提供送貨單且送貨單上
    所載容積符合規定，惟如就容積重量有疑義時，仍非不得另以「最大容許總重量
    」之計算方式取締，其理自明，異議人爭執應僅以裝載容積之六立方公尺為取締
    標準一節，尚有誤會。是異議人雖提出送貨單主張其裝載容積為六立方公尺，惟
    其送貨單同時分別載明總重二十六點八五公噸、二十六點六九公噸等情，異議人
    就上開車輛載貨後之總重並不爭執。且依上開函示取締標準第三款計算「最大容
    許總重量」計算方式：容許裝載容積（六立方公尺）乘以二．三（比重）再加上
    空車重量所得之「最大容許總重量」分別為二十五點六公噸、二十六點四公噸，
    而車輛總重則為二十六點八五公噸、二十六點六九公噸，已如前述，扣除上開計
    算所得之最大容許總重量，計分別超載一點二五公噸、點二九公噸，其違規超
    載之事實，已足堪認定。再依首揭超載規定之處罰，係處汽車所有人新臺幣一萬
    元罰鍰，如超載十公噸以下者，以總超載部分，每一公噸加罰新臺幣一千元，則
    本件異議人係超載一點二五公噸、點二九公噸，而上開加罰規定，既明定係以
    每一公噸為計算單位，是原處分機關援引首揭規定分別據以處罰一萬二千元，並
    記汽車違規紀錄一次；罰鍰一萬一千元，並記汽車違規紀錄一次，於法並無違誤
    。是本件異議人之異議為無理由，應予駁回。
四、據上論結，應依道路交通案件處理辦法第十九條，裁定如主文。
中      華      民      國    九十二    年      九    月      十二      日
                              臺灣板橋地方法院交通法庭
                                  法  官  李君豪
右正本證明與原本無異
如不服本裁定應於送達後五日內向本院提出抗告狀
                                  書記官  楊灥
中      華      民      國    九十二    年      九    月      十二      日


司法院資訊處製作；財團法人民間司法改革基金會備份。
